【裁判字號】    95,重訴,84
【裁判日期】    951229
【裁判案由】    殺人
【裁判全文】
臺灣高雄地方法院刑事判決              95年度重訴字第84號
公  訴  人  臺灣高雄地方法院檢察署檢察官
被      告  乙○○
選任辯護人  周春米律師
上列被告因殺人案件，經檢察官提起公訴（95年度偵字第18718
號），本院判決如下：
    主  文
乙○○殺人，處有期徒刑拾貳年，褫奪公權伍年。
    事  實
一、緣乙○○與朱貝儀為夫妻關係，2 人因感情不睦而分居。乙
    ○○因懷疑朱貝儀有外遇且甚少回家，致乙○○對朱貝儀產
    生不滿，遂於民國95年7 月12日晚間，前往朱貝儀位於高雄
    縣大寮鄉○○路843 巷331 號5 樓之住處，欲要求朱貝儀與
    其一同返家，惟因朱貝儀不從，乙○○心生怒氣，雙方遂發
    生激烈爭吵。於翌（13）日11時20分許，乙○○見朱貝儀仍
    無意與其返家，即與朱貝儀拉扯爭執，但因朱貝儀抗拒，乙
    ○○怒氣更盛，強拉朱貝儀至朱貝儀房間內，起意殺害朱貝
    儀，將朱貝儀壓在床鋪上，以雙手扼住朱貝儀之頸部，並以
    身體押住其腹部使其無法掙脫，導致朱貝儀無法呼吸而窒息
    死亡。嗣為警於95年7 月13日11時30分許接獲民眾報案，到
    達現場後查獲乙○○，始悉上情。
二、案經高雄縣政府警察局林園分局報請臺灣高雄地方法院檢察
    署檢察官偵查起訴。
    理  由
壹、程序方面
一、證人張羅麗於警詢中之陳述有證據能力：
  (一)按被告以外之人於審判外之陳述雖不符刑事訴訟法第159 條
    之1 至之4 等4 條之規定，而經當事人於審判程式同意作為
    證據，法院審酌該言詞陳述或書面陳述作成時之情況，認為
    適當者，亦得為證據；當事人、代理人或辯護人於法院調查
    證據時，知有刑事訴訟法第159 條第1 項不得為證據之情形
    ，而未於言詞辯論終結前聲明異議者，視為有前項之同意，
    同法第159 條之5 定有明文。立法意旨在於傳聞證據未經當
    事人之反對詰問予以核實，原則上先予排除。惟若當事人已
    放棄反對詰問權，於審判程式中表明同意該等傳聞證據可作
    為證據；或於言詞辯論終結前未聲明異議，基於尊重當事人
    對傳聞證據之處分權，及證據資料愈豐富，愈有助於真實發
    見之理念，且強化言詞辯論主義，使訴訟程式得以順暢進行
    ，上開傳聞證據亦均具有證據能力。
  (二)本件證人張羅麗於警詢中之陳述，其性質雖屬傳聞證據，且
    查無符合同法第159 條之1 至之4 等前4 條之情形，惟證人
    所為之上開警詢筆錄內容，業經檢察官、被告及辯護人於本
    院審判程序同意作為證據，審理時提示並告以要旨，經檢察
    官、被告及辯護人表示意見，已知上述筆錄乃傳聞證據，且
    均未於言詞辯論終結前對該等筆錄內容異議，依上開規定
    ，證人張羅麗於警詢中之陳述應具有證據能力。
二、證人張羅麗於偵查中之證述有證據能力：
  (一)按被告以外之人於偵查中向檢察官所為之陳述，除顯有不可
    信之情況者外，得為證據，刑事訴訟法第159 之1 第2 項定
    有明文。偵查中對被告以外之人所為之偵查筆錄，或被告以
    外之人向檢察官所提之書面陳述，性質上均屬傳聞證據。惟
    現階段刑事訴訟法規定檢察官代表國家偵查犯罪、實施公訴
    ，依法其有訊問被告、證人及鑑定人之權，證人、鑑定人且
    須具結，而實務運作時，檢察官偵查中向被告以外之人所取
    得之陳述，原則上均能遵守法律規定，不致違法取供，其可
    信度極高。
  (二)本件證人張羅麗於偵查中以證人身份向檢察官具結後所為之
    陳述，未曾提及檢察官在偵查時有不法取供之情形，亦無顯
    不可信之情況，依上說明，其於偵查中之證言自具有證據能
    力。
貳、實體方面
一、訊據被告乙○○對於其不滿被害人朱貝儀離家不歸，而於上
    揭時、地以雙手扼住被害人之頸部並以身體壓住被害人，致
    被害人窒息而死之事實，供承不諱，核與證人張羅麗於警詢
    、偵查中證述之情節相符（警卷第4 頁、第5 頁、95年度相
    字第1317號卷第18頁、第19頁），並有現場照片4 張附卷可
    稽（警卷第14頁）。經採集被告指甲送驗鑑定，認其右手拇
    指、食指及左手拇指、食指指甲內之DNA 型別為混合型，排
    除被告本身型別後之其餘外來型別與被害人型別相符，研判
    該外來型別來自死者之機率較隨機人之機率高約7.00×10之
    15 次 方，有內政部警政署刑事警察局95年9 月15日刑醫字
    第950127982 號鑑驗書1 份在卷可稽（本院卷第21頁），而
    被害人確因被告以雙手勒住頸部而窒息死亡，經臺灣高雄地
    方法院檢察署檢察官督同法醫師相驗無訛，有相驗屍體證明
    書、驗斷書及法務部法醫研究所95醫鑑字第1445號鑑定書各
    1 份在卷可憑（95年度相字第1317號卷第23頁、第46頁至第
    55 頁 、本院卷第56頁至第62頁）。查人體頸部除左右兩側
    各2 條大動脈外，食道、氣管、脊髓、脊椎骨僅被頸部肌肉
    及皮膚包覆，甚為脆弱，屬人體之要害所在，而被告自認其
    知悉壓住他人頸部會導致窒息死亡，竟仍執意為之，則其對
    被害人有殺人故意，至為灼然。再觀諸前述鑑定書鑑定結果
    ，認被害人頸部甲狀腺左右葉表面淤傷出血，甲狀腺軟骨沿
    正中線骨折斷裂，食道氣管黏膜鬱血，腔內有血色泡沫，兩
    側肺臟水腫濕重；死者因遭暴力扼頸窒息死亡，死亡方式為
    他殺，有上開鑑定書存卷可查，被告基於殺人故意以雙手扼
    住被害人頸部，致被害人窒息死亡，至堪認定。綜上，堪認
    被告之自白與事實相符，自可採為認定事實之證據，本件事
    證明確，被告犯行堪以認定，應予依法論科。
二、核被告乙○○所為，係犯刑法第271 條第1 項之殺人罪。爰
    審酌被告與被害人為夫妻，被害人與被告分居後，被告心存
    夫妻復合之希望，然被害人不願隨同返家，激起被告怒氣，
    終造成本案之不幸悲劇，被告不顧夫妻情分，置被害人於死
    地，惡性重大，非但侵害被害人生命法益，亦對被害人家屬
    造成莫大創痛，惟念及被告並無前科，素行良好，事後已賠
    償家屬新臺幣100,000 元，且犯後坦承犯行，態度尚佳等一
    切情狀，量處如主文所示之刑，且依被告犯罪之性質，本院
    認有褫奪公權之必要，依刑法第37條第2 項，宣告褫奪公權
    5 年。
據上論斷，應依刑事訴訟法第299 條第1 項前段、刑法第271 條
第1 項、第37條第2 項，判決如主文。
本案經檢察官甲○○到庭執行職務。
中    華    民    國    95    年    12    月    29    日
                  鳳山刑事第一庭審判長法  官  黃三友
                                      法  官  林永村
                                      法  官  林芳華
以上正本證明與原本無異。
如不服本判決，應於判決送達後10日內，向本院提出上訴狀。
中    華    民    國    95    年    12    月    29    日
                                      書記官  黃靖媛
附錄本案論罪科刑法條
刑法第271條第1項
殺人者，處死刑、無期徒刑或 10 年以上有期徒刑。


司法院資訊處製作；財團法人民間司法改革基金會備份。
